【裁判字號】    98,台抗,519
【裁判日期】    980709
【裁判案由】    聲請清償票款強制執行
【裁判全文】
最高法院民事裁定              九十八年度台抗字第五一九號
再 抗告 人  華利信資產管理股份有限公司
法定代理人  丁○○
代  理  人  陳益盛律師
上列再抗告人因與相對人甲○○等間聲請清償票款強制執行事件
，對於中華民國九十七年九月二十九日台灣高等法院花蓮分院裁
定（九十七年度抗字第二二號），提起再抗告，本院裁定如下：
    主  文
原裁定廢棄，應由台灣高等法院花蓮分院更為裁定。
    理  由
按承受不動產之債權人，其應繳之價金超過其應受分配額者，執
行法院應限期命其補繳差額後，發給權利移轉證書；逾期不繳者
，再行拍賣。如再拍賣之價金低於原拍賣價金及因再拍賣所生之
費用者，該債權人應負擔其差額，此觀強制執行法第九十四條第
二項、第三項及第六十八條之二第一項規定自明。準此，執行法
院即應於債權人承受拍賣之標的物時，先行查明土地增值稅、債
權額及費用，以明瞭承受人須補繳差額之數額。倘執行法院於未
查明前，遽命承受不動產之債權人繳納不實之差額，並因其未遵
期繳納，逕予撤銷其承受之程序，再行拍賣，自欠允當。又實施
查封後，債務人就查封物所為移轉、設定負擔或其他有礙執行效
果之行為，對於債權人不生效力，同法第五十一條第二項定有明
文。本件再抗告人因台灣台東地方法院（下稱執行法院）認其於
該院九十六年度執字第九八八號強制執行事件特別拍賣程序後之
減價拍賣程序中，聲明承受拍賣之不動產，而以執行命令限其於
七日內補繳價金差額，其逾期未繳納差額，並對該執行命令聲明
異議，乃裁定駁回再抗告人之異議，及撤銷其承受之程序。再抗
告人對之提起抗告。原法院雖以：執行法院於再抗告人聲明承受
不動產後，根據參與分配債權之數額，及應繳稅款等事項，依職
權予以詳列並計算再抗告人所應繳納之差額，命其限期補繳。再
抗告人既未遵期補繳，該院據以裁定駁回其聲明異議及撤銷其承
受之程序，再行拍賣，即無違誤等詞，認再抗告人之抗告為無理
由，裁定駁回其抗告。惟再抗告人於原法院主張：執行法院所列
之債權人林義力、丙○○均為伊之債務人，因伊前已受讓取得原
債權人許惠美對渠等二人之債權，且許惠美嗣亦另件（九十六年
度執誠字第一四五四號）向執行法院聲請強制執行，取得林義力
對本件執行債務人南王建設股份有限公司（下稱南王公司）之債
權扣押及移轉命令。詎林義力仍於民國九十六年八月一日將其對
南王公司合計新台幣（下同）四千三百九十四萬元之債權全數讓
與相對人乙○○，違反強制執行法第五十一條第二項規定之查封
效力，對伊自不生效力等情（原法院卷二四、二五頁），苟屬可
採，則揆諸首揭說明，林義力於其對執行債務人南王公司之債權
經扣押（查封）及核發移轉命令後，再為該債權讓與之行為，是
否對再抗告人發生效力？而得謂相對人乙○○係屬系爭執行程序
之適格參與分配債權人？倘該部分債權已因移轉命令之核發；應
歸屬再抗告人所有（受讓自許惠美），是否不得憑以計算再抗告
人所應受之分配額並予扣除後核計其應補繳之承受差額？執行法
院於未查明前，裁定駁回再抗告人之聲明異議，及撤銷其承受之
程序，是否妥適？均待釐清。原法院未詳加調查研求，置再抗告
人之前述主張於不顧，疏未說明何以不採之理由，遽為不利於再
抗告人之裁定，殊嫌速斷。其次，原法院固認定執行法院於再抗
告人聲明承受拍賣之不動產後，依卷內參與分配債權之數額及應
繳稅款，以裁定詳列計算之方式及差額，命再抗告人限期補繳差
額五百萬元之事實，然執行法院係依債權人及聲請執行之債權明
細，列計林義力（嗣讓與相對人乙○○）、丙○○、甲○○（嗣
讓與第三人許衍麟）、及再抗告人等人依序各有四千三百九十四
萬元、三百萬元、一億九千五百九十七萬九千七百八十五元、五
百五十萬元之本息及國稅局台東縣分局之營業稅，並認定縱不列
計甲○○前述尚未確定之債權額及扣除執行費、林義力已移轉之
債權額、稅捐機關之稅捐後，該等債權人對南王公司之本金債權
總額仍約為四千六百九十四萬元。而再抗告人之債權額約僅占全
體債權人債權總額比例之一成，執行法院據以限期命其補繳差額
（三千八百四十二萬八千八百六十四元），並無不合等事實，此
與原法院所認定者，已屬不符，且上開債權人等之債權總額，如
於扣除甲○○及林義力之債權額後，似僅剩丙○○及再抗告人之
債權合計為八百五十萬元之本息。果爾，執行法院所認定扣除後
之債權總額約為四千六百九十四萬元及再抗告人之債權所占債權
總額之比例為一成，並依此比例計算再抗告人所得受償之金額為
五百萬元暨命再抗告人應補繳價金差額三千八百四十二萬八千八
百六十四元，能否謂為正確無誤？亦非無疑。原法院未詳析論斷
，即為駁回再抗告人抗告之裁定，自欠允洽。再抗告意旨，指摘
原裁定不當，求予廢棄，非無理由。
據上論結，本件再抗告為有理由。依強制執行法第三十條之一、
民事訴訟法第四百九十五條之一第二項、第四百七十七條第一項
、第四百七十八條第二項，裁定如主文。
中    華    民    國  九十八  年    七    月    九    日
                      最高法院民事第三庭
                          審判長法官  蘇  茂  秋
                                法官  陳  碧  玉
                                法官  王  仁  貴
                                法官  張  宗  權
                                法官  葉  勝  利
      本件正本證明與原本無異
                                      書  記  官
中    華    民    國  九十八  年    七    月  二十一  日
                                                      Ｅ


司法院資訊處製作；財團法人民間司法改革基金會備份。
